臺灣高等法院臺南分院民事判決
                                     110年度上易字第31號
上  訴  人  陳連珠  
訴訟代理人  周冠宇  
被上訴人    李秀美  
            李麗美  
            李聰喜  
上列當事人間請求侵權行為損害賠償事件，上訴人對於中華民國
109年11月11日臺灣臺南地方法院第一審判決（109年度訴字第15
30號），提起上訴，本院於110年4月1日言詞辯論終結，判決如
下：
    主  文
原判決關於命上訴人給付新臺幣參拾參萬壹仟捌佰拾陸元本息部
分，及該部分假執行之宣告，暨訴訟費用負擔之裁判均廢棄。
上廢棄部分，被上訴人在第一審之訴及假執行之聲請均駁回。
廢棄部分，第一、二審訴訟費用由被上訴人負擔。
    事實及理由
一、被上訴人李秀美、李麗美、李聰喜（下稱被上訴人3人）經
    合法通知未於言詞辯論期日到場，核無民事訴訟法第386條
    所列各款情形，爰依上訴人之聲請，由其一造辯論而為判決
    。
二、被上訴人3人主張：上訴人於民國（下同）107年10月21日下
    午6時50分許，駕駛車號000-0000號自小客車，沿臺南市南
    區○○路由北往南行使，於行經○○路000號前路口時，原應注
    意汽車行駛至交岔路口，其行經應遵守燈光號誌指示行駛，
    而依當時情形並無不能注意之情事，竟疏未注意及此，適有
    李錦治徒步沿○○路自西向東穿越道路，上訴人未予注意，不
    慎撞及李錦治，致李錦治受有顱骨骨折併顱內出血、頭胸腹
    腿撞挫傷併骨折等傷害，送醫救治後不治死亡（下稱系爭事
    故）。上訴人之過失行為與李錦治之死亡結果，兩者間有相
    當因果關係，李錦治未婚、無子女，父母已死亡，伊等為李
    錦治之弟、妹等情。爰依侵權行為之法律關係，求為判命上
    訴人給付伊等所支出醫療費用、衛生材料費1萬9,616元、喪
    葬費用54萬6,570元、精神慰撫金400萬元，計456萬6,186元
    ，及自刑事附帶民事起訴狀繕本送達之翌日（即109年6月2
    日）起至清償日止，按週年利率百分之五計算之利息（原審
    判命上訴人給付33萬1,816元及法定遲延利息，並駁回被上
    訴人3人其餘之請求，上訴人就該敗訴部分，聲明不服提起
    上訴，其餘部分未據上訴，業已確定）。
三、上訴人則以：對侵權行為之事實及支出醫療費用、衛生材料
    費用，並不爭執，然原審認定之喪葬費過高，且扣除被上訴
    人3人及李錦治之其餘繼承人黃李碧雲、李素治請領之強制
    險理賠金各40萬元後，伊已無給付義務等語，資為抗辯。並
    上訴聲明：㈠原判決關於命上訴人給付33萬1,816元本息，及
    假執行之宣告暨該部分訴訟費用負擔之裁判均廢棄。㈡上廢
    棄部分，被上訴人在第一審之訴駁回。
四、兩造爭執之事項：
　　被上訴人3人依侵權行為之法律關係，請求上訴人給付33萬1
    ,816元本息，有無理由？
五、得心證之理由：
　㈠按「汽車行駛至交岔路口，其行進、轉彎應遵守燈光號誌或
    交通指揮人員之指揮。」，道路交通安全規則第102條第1項
    第1款前段亦定有明文。上訴人考領有適當之駕駛執照，對
    於上述交通安全規則自應知之甚詳，且應確實遵守。經查，
    上訴人於107年10月21日下午6時50分許，駕駛車號000-0000
    號自小客車，沿臺南市南區○○路由北往南行駛，於行經○○路
    206號前路口時，原應注意汽車行駛至交岔路口，其行經應
    遵守燈光號誌指示行駛，而依當時情形並無不能注意之情事
    ，竟疏未注意及此，適有李錦治徒步沿○○路自西向東穿越道
    路，上訴人未予注意，撞及李錦治，致其受有顱骨骨折併顱
    內出血、頭胸腹腿撞挫傷併骨折等傷害，經送醫不治死亡。
    上訴人駕駛前開自小客車行經前揭路段時，自應注意上開規
    定並確實遵守之，且當時客觀上並無不能注意之情事，竟疏
    未注意，而未依號誌指示行駛，闖越紅燈而肇事，其有過失
    甚明；又本件經送請臺南市車輛行車事故鑑定委員會鑑定，
    亦為相同之認定，有該委員會南鑑0000000號鑑定意見書在
    卷可稽（見刑案偵卷第17至19頁）。另上訴人前述過失行為
    ，經臺灣臺南地方法院以108年度交易字第825號判決上訴人
    犯過失致人於死罪，處有期徒刑9月確定乙節，經本院調閱
    上開刑事案卷審閱無誤，此部分之事實，可認為真正。是李
    錦治之死亡與上訴人之過失駕車行為間顯具相當因果關係，
    則上訴人之過失責任應堪認定，依法應負侵權行為責任。
  ㈡次按「因故意或過失，不法侵害他人之權利者，負損害賠償
    責任。」、「汽車、機車或其他非依軌道行駛之動力車輛，
    在使用中加損害於他人者，駕駛人應賠償因此所生之損害。
    」、「不法侵害他人致死者，對於支出醫療及增加生活上需
    要之費用或殯葬費之人，亦應負損害賠償責任。」，民法第
    184條第1項前段、第191條之2本文、第192條第1項、分別定
    有明文。李錦治因上訴人之前開過失行為致死，業如前述，
    被上訴人依前開規定，請求上訴人賠償損害，於法有據。茲
    就被上訴人請求之項目及金額，核列如下：
  ⒈醫療費用、衛生材料費：
    被上訴人主張：伊等為李錦治因系爭事故而支出之醫藥費用
    及衛生材料費用合計1萬9,616元，業據提出統一發票及國立
    成功大學醫學院附設醫院急診收據數紙為證（見原審卷三第
    35至39頁)，而上訴人對此亦不爭執，是被上訴人此部分之
    請求，應屬有據。
  ⒉喪葬費用部分：
　　按殯葬費為收殮及埋葬費用，其賠償範圍應以實際支出之費
    用，並斟酌被害人當地之習俗、被害人之身分、地位及生前
    經濟狀況決定之。惟殯葬費係就遺體保存及殮葬費用等進行
    必要性判斷，即如：靈堂之裝設、布置及善後處理；遺體之
    接運、寄存、防腐及冷藏；遺體修復、壽衣及化妝；棺木、
    骨灰罐（含磁相、封口）；引靈安魂、移靈靈車、扶工；孝
    服、紙錢、祭品、訃聞、毛巾等；誦經、告別式樂隊；靈堂
    布置（含鮮花）；營造墳墓或購置靈骨塔位等，並應斟酌被
    害人當地之習俗、被害人之身分、地位及生前經濟狀況決定
    之。被上訴人主張：伊等因李錦治死亡，支出喪葬費用54萬
    6,570元乙節，固據提出統一發票收據數紙、極樂寺感謝狀
    、財團法人中台山佛教基金會收據、憶盧園館務進館單、竹
    溪禪寺收據、源昌石藝出貨單等件為證（見原審卷三第43至
    55、159至161頁），然上訴人抗辯過高等語。經查，依內政
    部全國殯葬資訊網大眾治喪項目參考價格（見原審卷三第18
    9頁)，各項目金額最高額加總為31萬2,200元，最低額加總
    為7萬5,900元(計算式詳如原判決附表所示），該參考價格
    ，係內政部依全國各地區關於殯葬宗教、風俗等習俗所為之
    調查報告，自應可採為標準。再本院衡諸臺南地區辦理喪葬
    事宜之風俗、習慣、被害人身分、地位、經濟狀況，認被上
    訴人所請求殯葬之必要費用，得以內政部所頒布上開參考價
    格最高額31萬2,200元為合理且必要，被上訴人3人此部分之
    請求，自屬有據。上訴人抗辯：原審認定之喪葬費31萬2,20
    0元過高乙節，尚難憑採。 
  ⒊綜上，被上訴人3人依侵權行為之法律關係，得請求上訴人賠
    償之金額為33萬1,816元（計算式：醫療費用、衛生材料費1
    萬9,616元＋喪葬費用31萬2,200元＝33萬1,816元）。
　㈢又因汽車交通事故死亡者，其請求權人之順位為父母、子女
    及配偶、祖父母、孫子女、兄弟姐妹，得向保險人請求保險
    給付；同一順位之遺屬有數人時，按人數平均分配保險給付
    或補償，強制汽車責任保險法第11條第1項第2款、第2項分
    別定有明文。另按保險人依本法規定給付之保險金，視為被
    保險人損害賠償金額之一部分；被保險人受賠償請求時，得
    扣除之，強制汽車責任保險法第32條定有明文。強制汽車責
    任保險法第32條之規定，係因保險人之給付乃由於被保險人
    支付保險費所生，性質上屬於被保險人賠償責任之承擔或轉
    嫁，自應視為加害人或被保險人損害賠償金額之一部分，為
    避免受害人雙重受償，渠等於受賠償請求時，自得扣除之。
    查，被上訴人3人因系爭事故已受領強制汽車責任險給付各4
    0萬元，合計120萬元（見本院卷第57至61頁），按諸上開法
    條之規定，自應將強制險理賠金額自上訴人應賠償之金額中
    扣除。從而，被上訴人3人已不得再為請求（計算式：33萬1
    ,816元－120萬元＝－86萬8,184元）。
六、從而，被上訴人3人依侵權行為之法律關係，請求上訴人給
    付33萬1,816元，及自109年6月2日起至清償日止，按週年利
    率百分之5計算之利息部分，應屬無據，不應准許。原審判
    命上訴人給付33萬1,816元本息，並依職權附條件免為假執
    行之宣告，自有未洽。上訴意旨指摘原判決此部分不當，求
    予廢棄改判，為有理由，應由本院予以廢棄，改判如主文第
    2項所示。
七、本件事證已臻明確，兩造其餘之攻擊或防禦方法及所用之證
    據，認均不足以影響本判決之結果，爰不逐一論列。
八、據上論結，本件上訴為有理由，依民事訴訟法第450條、第7
    8條、第85條第1項前段，第463條、第385條第1項前段，判
    決如主文。
中　　華　　民　　國　　110 　年　　4 　　月　　22　　日
                  民事第五庭　  審判長法  官  吳森豐　
                                      法  官  孫玉文　
                                      法  官  郭貞秀
上為正本係照原本作成。
不得上訴。　　　　　　　　　　　　　　　　　　　　
中　　華　　民　　國　　110 　年　　4 　　月　　22　　日

                                      書記官  蘇玟心